臺灣高等法院臺南分院刑事裁定　　　　　　　 九十一年度聲再字第九號　　 Ｃ
　　　再審聲請人
　　　即受判決人　甲　○　○
右聲請人因侵占案件，對於本院九十年度上易字第一九一七號中華民國九十一年一月
二十九日確定判決（臺灣臺南地方法院九十年度易字第一二九七號），聲請再審，本
院裁定如左：
      主      文
再審之聲請駁回。
      理      由
一、本件再審聲請意旨略以：（一）聲請人發現想家有限公司在慶豐銀行永康分行之
    帳號000－00－000000－0－00帳戶於民國八十八年六月二十九日
    領取現金新台幣（下同）一萬四千元之取款憑條。其上之筆跡均非聲請人筆跡，
    是可證明去銀行領取現金之人絕非聲請人，且該筆跡可能是陳文雄或其同居人陳
    柔鶯之筆跡。何況領款印章也是彭建和名義，公司及彭建和之印鑑均保管在公司
    ，陳文雄、總務陳柔鶯都可直接取用去銀行取款，並不須聲請人經手。所以陳文
    雄及陳柔鶯之供詞不可信，且聲請人之自白與事實不符。（二）該帳號在慶豐銀
    行永康分行自八十八年八月十八日領現金二萬四千元，八十八年八月二十三日現
    金五千四百元，八十八年八月二十六日現金三千元，八十八年八月三十日現金一
    萬五千五百四十元，八十八年九月八日現金一萬零六百一十八元，這幾筆現金都
    在判決認定三筆現金之後，陳文雄都承認無疑，則情理上，之前三筆現金不能事
    隔一年餘才不認帳，原判決認定違背經驗法則。按被告之自白仍應調查其他證據
    是否與事實相符始可為判罪證據。法院應調查慶豐銀行永康分行該公司帳目每筆
    現金取款單之筆跡，證明領取現金之人，方可證明被告自白是否與事實相符。故
    法院只要審酌新發現之取款條及該帳目前後三頁收支對照，就可認定陳文雄所指
    訴不能採信。爰依刑事訴訟法第四百二十條第一項第六款之規定，聲請再審。
二、按刑事訴訟法第四百二十條第一項第六款所謂「發現確實之新證據」，係指該證
    據於事實審法院判決前業已存在，為法院、當事人所不知，不及調查斟酌，至其
    後始行發現，且就證據本身形式觀察，固不以絕對不須經過調查程序為條件，但
    必須顯然可認為足以動搖原有罪確定判決，而為受判決人無罪、免訴或輕於原判
    決所認罪名之判決者為限。亦即該「新證據」須可認為確實具有足以動搖原確定
    判決，而對受判決人為更有利判決之「確實性」外，尚須具備該證據係在事實審
    法院於判決前已存在，因未經發見，不及調查斟酌，或審判時未經注意，至其後
    始行發見之「新規性」特質，二者均屬不可或缺，倘若未兼備上開學理上所謂「
    確實性」與「新規性」之二種為聲請再審新證據之特性，即不能據為聲請再審之
    原因，最高法院三十二年度抗字第一一三號、五十年度臺抗字第一０四號判例參
    照。
三、本件原確定判決係以再審聲請人即受判決人甲○○於本院審理時坦承其分別於八
    十八年六月二十九日、七月二日及七月六日向慶豐銀行提領一萬四千元、一萬二
    千六百元及一萬七千元之事實，復有存摺明細影本附卷可稽，足證聲請人確有向
    慶豐銀行提領上開款項之行為無訛。再參以告訴代理人陳文雄於原審中陳稱：被
    告所提領之上開款項均未交予我等語纂詳，並參酌聲請人自偵查以迄本院審理時
    均無法清楚交待其所領出之金錢流向諸情，本於經驗法則及論理法則，並依調查
    證據所得綜合判斷，而為聲請人有罪之認定，經核並無違誤。本件再審聲請提出
    之慶豐銀行永康分行取款憑條上金額係打字，僅帳號為手寫，是否非被告所為，
    尚不能證明，故縱經斟酌，仍不足為有利被告之證明，而聲請人另主張想家公司
    在慶豐銀行永康分行自八十八年八月十八日領現金二萬四千元，八十八年八月二
    十三日現金五千四百元，八十八年八月二十六日現金三千元，八十八年八月三十
    日現金一萬五千五百四十元，八十八年九月八日現金一萬零六百一十八元，這幾
    筆現金都在判決認定被告侵占之三筆現金之後，想家公司負責人陳文雄都承認無
    疑，則情理上，之前三筆現金不能事隔一年餘才不認帳，原判決認定違背經驗法
    則等語乃聲請人之推理，非新證據，不得作為再審理由。本件再審聲請為無理由
    ，應予駁回。
三、據上論斷，應依刑事訴訟法第四百三十四條第一項，裁定如主文。
中    華    民    國      九十一      年      六      月      十四      日
                                  臺灣高等法院臺南分院刑事第四庭
                                      審判長法官  陳    義    仲
                                            法官  蔡    崇    義
                                            法官  楊    子    莊
右正本證明與原本無異。
如不服本裁定應於送達後五日內向本院提出抗告狀。
                                      法院書記官  王    全    龍
中    華    民    國      九十一      年      六      月      十七      日
